最高法院刑事判決　　　　　　　　　　　　　　　九十三年度台上字第三八二八號
　　上　訴　人　甲○○
　　選任辯護人　湯阿根律師
　　　　　　　　李昌明律師
右上訴人因偽造文書案件，不服台灣高等法院高雄分院中華民國九十年十月九日第二
審判決（九十年度上訴字第一０二八號，起訴案號：台灣高雄地方法院檢察署八十九
年度偵字第二七七九八號、九十年度偵字第一六七二號、第一六七三號、第一六七四
號），提起上訴，本院判決如左：
    主  文
原判決關於甲○○部分撤銷，發回台灣高等法院高雄分院。
    理  由
本件原判決關於上訴人甲○○部分認定：蘇育英係高雄縣鳳山市○○街三六六號「快
樂族電視遊樂器專賣店」之負責人，上訴人甲○○係其子，並參與店內經營販賣，蘇
育英、甲○○二人均明知如原判決附表所示之遊戲軟體九十七片，分別為日商新力電
腦娛樂股份有限公司（下稱新力公司）、思奎爾股份有限公司（下稱思奎爾公司）、
可樂美股份有限公司（下稱可樂美公司），享有著作權，而受我國著作權法保護之視
聽及電腦程式著作。蘇育英、甲○○復均明知「Playstation」、「FINALFANTASY 」
及如原判決附件一所示之商標圖樣，亦係新力公司、思奎爾公司先後向經濟部中央標
準局（現改制為智慧財產局）註冊登記，而取得商標專用權，指定使用於錄有電腦程
式之卡匣、光碟或電視遊樂器等商品上，現仍在專用期間，渠等又明知如原判決附件
二所示之盜版電腦遊戲軟體光碟片一千零七十一片（包含如原判決附表一所示之九十
七片），於電視遊樂器執行使用時，能在電視畫面中呈現上開商標圖樣，及載有「Pl
aystation Licensed by Sony Computer Enterrri Sment. LTD.」虛偽表示經新力公
司授權之文字，竟基於共同欺騙他人、意圖散布及意圖營利之概括犯意聯絡，自民國
八十九年十二月一日起，在其上開專賣店內，向前來兜售之姓名不詳綽號「阿文」之
成年男子，以盜版遊戲光碟每片新台幣（下同）六十五元之價格，販入如原判決附件
二所示擅自重製之盜版遊戲光碟一千零七十一片，又明知上開盜版遊戲光碟上皆偽註
以「ＰＳ」、「Playstation Licensed by Sony Computer Enterrri Sment.LTD. 」
等文字，足以對外表示一定該等光碟產品係新力公司及思奎爾公司所生產用意之證明
，且皆未經新力公司及思奎爾公司之同意或授權，即將如原判決附件二所示之盜版遊
戲光碟一千零七十一片陳列於上開店內之展示櫃內，並以每片盜版遊戲光碟八十元之
價格，連續販賣予不特定之顧客而為交付予不特定之人，藉以行使該等準私文書，足
生損害於新力公司及思奎爾公司。嗣於八十九年十二月七日下午五時二十分許，經警
在上址當場查獲，並扣得如原判決附件二所示之盜版電腦遊戲光碟一千零七十一片（
包含如原判決附表所示之九十七片）及遊戲目錄三本等情，因而撤銷第一審該部分之
科刑判決，改判論處上訴人共同連續行使偽造私文書，足以生損害於他人，處有期徒
刑伍月，如易科罰金以參佰元折算壹日；固非無見。
惟查：(一)科刑之判決書，須將認定之犯罪事實詳記於事實欄，然後於理由欄說明所憑
之證據，以使事實與理由兩相一致，方為合法。原判決於事實欄認定：「如原判決附
表所示之遊戲軟體九十七片，分別為日商新力公司、思奎爾公司、可樂美公司，享有
著作權，而受我國著作權法保護之視聽及電腦程式著作；甲○○與蘇育英，以每片盜
版遊戲光碟八十元之價格，連續販賣予不特定之顧客而為交付予不特定之人」；然原
判決均未說明其所憑之證據及認定之理由，雖於理由欄說明：「扣案如附表所載光碟
片雖為日本之著作物，已於中華民國管轄區域內首次發行，均已取得著作權等情，亦
有廣告報導、期初期末存量表、進口報單、統一發票、銷貨明細各一紙在卷可稽」，
惟廣告報導、期初期末存量表、進口報單、統一發票、銷貨明細等，何以得證明系爭
光碟片於中華民國管轄區域內首次發行而均享有我國著作權？原判決未說明論斷之理
由；均有違誤。(二)原判決附件二係記載本件查獲之光碟片一千零七十一片，依原判決
事實欄之記載及理由欄之說明，該一千零七十一片係包括原判決附表第一頁（原判決
正本附表第一頁未記明為附表一或附件一）所載九十七片，而該九十七片則分屬新力
公司、思奎爾公司及可樂美公司之著作物，然除去該九十七片，所餘九百七十四片究
係何著作人之著作？有無著作權？有無商標專用權？有無依著作權法第一百條前段提
出告訴？原判決未明確認定，致此部分之事實尚欠明確，本院無從為適用法律當否之
判斷，自屬違誤。(三)原判決於事實欄認定：「如附件二所示之盜版電腦遊戲軟體光碟
片一千零七十一片（包含如附表一所示之九十七片），於電視遊樂器執行使用時，能
在電視畫面中呈現上開商標圖樣，及載有『Playstation Licensed by Sony Compute
r Enterrri Sment. LTD.』虛偽表示經新力公司授權之文字」，於理由欄說明：「本
件光碟於電視遊樂器執行使用時，可以在電視畫面中呈現『Playstation』、『FINAL
FANTASY』及如附件一所示之商標圖樣，及『Playstation Licensed bySony Compute
r Enterrri Sment. LTD.』之授權之文字之情，有上開光碟片扣案可資佐證」；然依
卷內資料，原審並未勘驗扣案之光碟片，則系爭扣案之一千零七十一片光碟片於電視
遊樂器執行使用時，是否呈現上開商標圖樣及授權文字？原判決未予究明，即論處上
訴人罪刑，尚嫌率斷。(四)刑事訴訟法第一百六十四條第一項規定：「審判長應將證物
提示當事人、代理人、辯護人或輔佐人，使其辨認」；該規定之本旨，乃基於直接審
理原則，於審判庭由審判長提示判決基礎之證據資料，賦予當事人以適當辯論之機會
，用以擔保證據資料之真實性；上開規定依同法第三百六十四條規定，為第二審審判
所準用。原判決以扣案之盜版光碟一千零七十一片及遊戲目錄三本為證據，然依卷內
資料，該等證物係扣押於台灣高雄地方法院檢察署贓物庫（八十九年檢總管字第一六
三四二號），依原審卷之資料，原審迄未調取該等證物，原審於九十年九月二十六日
下午審理時，顯未提示該等證物供上訴人辨認，遽採為論罪之證據，其訴訟程序即有
違誤。綜上，應認原判決該部分有撤銷發回之原因；原判決其他有裁判上一罪關係部
分，基於審判不可分原則，應一併發回。
據上論結，應依刑事訴訟法第三百九十七條、第四百零一條，判決如主文。
中　　　華　　　民　　　國　　九十三　　年　　　七　　　月　　二十三　　日
                              最高法院刑事第一庭
                                  審判長法官  施　文　仁
                                        法官  林　永　茂
                                        法官  蕭　仰　歸
                                        法官  林　茂　雄
                                        法官  呂　永　福
      右正本證明與原本無異
                                              書  記  官
中　　　華　　　民　　　國　　九十三　　年　　　七　　　月　　二十九　　日
                                                                        Ａ
